臺灣高等法院刑事裁定　　　　　　　　　　　　　　九十一年度毒抗字第六九三號
　　抗　告　人
　　即　被　告　甲○○　男五十.
右抗告人因違反毒品危害防制條例案件，不服臺灣板橋地方法院中華民國九十一年十
一月四日第一審裁定（九十一年度毒聲字第三六五二號；偵查案號：臺灣板橋地方法
院檢察署九十一年度毒偵字第三五三九號）提起抗告，本院裁定如左：
    主  文
原裁定撤銷，發回臺灣板橋地方法院。
    理  由
一、抗告意旨略以：抗告人即被告甲○○之國民身分證及駕駛執照於民國九十一年四
    月十三日遺失，於同年月十六日向臺北市政府警察局中山分局民權一派出所報案
    ，同年月十九日補發身分證，新的地址是台北市○○區○○街一一二號三樓，假
    冒者應訊時持用被告遺失之身分證，地址係舊地址（臺北市○○○路六０二０號
    二樓）。被告之身分證遭人冒用，被告並無施用毒品，因此提起抗告等語。
二、原裁定以：聲請意旨以被告甲○○於九十一年九月二十九日八時五十四分許為警
    採尿前二十六小時、九十六小時內某時，在不詳地點施用第一級毒品海洛因、第
    二級毒品安非他命。嗣於九十一年九月二十九日二時許，在臺北縣土城市○○路
    ○段二四四號懷念汽車旅館二０六號房為警盤查，並扣得第一級毒品海洛因四包
    （淨重１２‧８公克）及注射針筒三支。嗣經警採其尿液送臺灣檢驗科技股份有
    限公司檢驗結果發現有嗎啡及安非他命陽性反應而查獲。經查被告於警訊及偵查
    中否認有施用第一級毒品海洛因及第二級毒品安非他命之事實。然查被告於九十
    一年九月二十九日八時五十四分許，在臺北縣警察局土城分局經警訊問後所採尿
    液送臺灣檢驗科技股份有限公司檢驗結果，發現確有嗎啡及安非他命之陽性反應
    ，有該公司九十一年十月十七日濫用藥物尿液檢驗報告一紙附卷可稽。按海洛因
    經注射或吸入人體後，約百分之八十於二十四小時內自尿中排出，一般而言，尿
    液中能否驗出嗎啡陽性反應與其投與量、投與途徑、採尿時間、個人體質及檢測
    方法之靈敏度有關，國外曾有文獻報導注射六毫克之海洛因鹽酸鹽，其代謝物嗎
    啡之平均可檢出時限約為二十六小時，業經行政院衛生署藥物食品檢驗局於八十
    一年九月八日以藥檢壹字第八一一四八八五號函述綦詳。又甲基安非他命經口服
    投與後約百分之七十於二十四小時內自尿中排出，約百分之九十於九十六小時內
    自尿中排出，由於甲基安非他命成分之檢出與其投與方式、投與量、個人體質、
    採尿時間與檢測儀器之精密度等諸多因素有關，因此僅憑尿液中呈安非他命陽性
    反應，並無法確實推算吸食時間距採集時間之長短，惟依上述資料推斷，最長可
    能不會超過四日，亦經行政院衛生署藥物食品檢驗局八十一年二月八日（八一）
    藥檢一字第００一一五六號函示明確。被告上開所採尿液送驗結果既同時有嗎啡
    與安非他命之陽性反應，顯見被告係於九十一年九月二十九日二時許為警查獲，
    並於九十一年九月二十九日八時五十四分許，經警採尿送驗結果呈嗎啡及安非他
    命之陽性反應，有前引之檢驗報告書附卷可稽，足見被告係於九十一年九月二十
    九日二時許分別回溯十九小時六分及八十九小時六分內之某時（即二十六小時及
    九十六小時應扣除自查獲時起至採尿時止之六小時五十四分之不可能施用毒品時
    間），在不詳地點，以不詳方式，有施用第一級毒品及第二級毒品安非他命各一
    次之行為無訛，聲請意旨認被告係於九十一年九月二十九日八時五十四分許為警
    採尿前之二十六小時及九十六小時內之某時，在不詳地點施用第一級毒品海洛因
    及第二級毒品安非他命云云，應屬誤會，特此敘明。再參諸海洛因係由嗎啡經化
    學合成之半人工合成品，其毒性倍於嗎啡，其施打或吸食後經人體代謝作用而分
    解成毒性較低之嗎啡，而於尿液中被檢測出，故吸食或施打海洛因或嗎啡在尿液
    中均以嗎啡形態被檢測出，此為法院職務上已知之事實，並經行政院衛生署藥物
    食品檢驗局上揭函文敘明，復觀以目前一般常見施用之毒品皆係海洛因，甚少或
    甚至未見有施用鴉片或嗎啡者之常情，足見被告所施用之第一級毒品應係海洛因
    無訛。爰依毒品危害防制條例第二十條第一項、觀察勒戒處分執行條例第三條第
    一項，裁定被告應送勒戒處所觀察、勒戒，固非無見。
三、惟查被告之國民身分證及駕駛執照於九十一年四月十三日遺失，於同年月十六日
    向臺北市政府警察局中山分局民權一派出所報案，同年月十九日補發身分證，新
    的地址是臺北市○○區○○街一一二號三樓，據被告陳明，並有被告提出之該報
    案單、申請補發之國民身分證影本附卷可稽，被告所述已屬有據。況本案係於九
    十一年九月二十九日查獲，惟被查獲者所持用之「甲○○」國民身分證之地址係
    臺北市○○○路六０二０號二樓之舊址，足見該人並非持用九十一年四月十九日
    所補發之甲○○國民身分證。則被告所述，其國民身分證被冒用，被告並無施用
    毒品等情，即有由警局採集之尿液瓶上所蓋指紋，偵訊筆錄上所蓋指紋，送請鑑
    定，詳加查證審認係何人所為之必要。此一事實未究明前，原審裁定被告應送勒
    戒處所觀察、勒戒，尚有未合，抗告意旨執前詞指摘原裁定不當，為有理由。本
    院審酌因警局所採集之尿液瓶上所蓋指紋，偵訊筆錄上所蓋指紋，須經鑑定，始
    知係何人之指紋，方能據予審認是否確係有人冒用被告國民身分證而應訊，此由
    原審法院調取各該證物送請鑑定較為便捷。爰將原裁定撤銷，發回原審法院另為
    妥適之裁定。
據上論斷，應依刑事訴訟法第四百十三條前段，裁定如主文。
中      華      民      國      九十一   年    十二   月       十三     日
                            臺灣高等法院刑事第三庭
                                審判長法  官  張  連  財
                                      法  官  張  傳  栗
                                      法  官  李  英  勇
右正本證明與原本無異。
不得再抗告。
                                      書記官  陳  玲  憶
中      華      民      國      九十一   年    十二   月       十六     日
